【裁判字號】    89,台上,5154
【裁判日期】    890824
【裁判案由】    準強盜
【裁判全文】
最高法院刑事判決                              八十九年度台上字第五一五四號
    上  訴  人  甲○○
右上訴人因準強盜案件，不服台灣高等法院高雄分院中華民國八十九年六月二十七日
第二審判決（八十九年度上訴字第六一○號，起訴案號：台灣屏東地方法院檢察署八
十八年度偵字第五六一九號），提起上訴，本院判決如左：
    主  文
上訴駁回。
    理  由
按刑事訴訟法第三百七十七條規定，上訴於第三審法院，非以判決違背法令為理由，
不得為之，是當事人提起第三審上訴，應以原判決違背法令為理由，係屬法定要件。
如果上訴理由狀並未依據卷內訴訟資料，具體指摘原判決不適用何種法則或如何適用
不當，或所指原判決之違法情事，顯與法律規定得為第三審上訴理由之違法情形不相
適合時，均應認其上訴為違背法律上之程式，予以駁回。本件原判決綜合調查證據之
結果，撤銷第一審不當之判決，改判仍論處上訴人甲○○搶奪，因防護贓物、脫免逮
捕，而當場施以強暴罪刑，已詳敘所憑之證據及認定之理由，從形式上觀察，並無任
何違背法令之處。而刑法第三百二十九條所謂當場，不以實施竊盜或搶奪者尚未離去
現場為限，即已離盜所而尚在他人跟蹤追躡中，仍不失為當場。本件上訴人搶奪被害
人黃文章行動電話後騎機車逃逸，經被害人騎機車在後追趕，因所騎馬力較小，無法
追及，但被害人熟悉當地道路狀況，知上訴人逃逸之路僅有一出口，而繞道從該唯一
出口截堵，雖上訴人曾短暫脫離被害人視線，仍屬在被害人跟蹤追躡中。上訴人於為
被害人截獲，欲將其逮捕並取回被搶之行動電話時，竟將被害人之機車撞翻，且出手
毆打被害人之頭、手等部，自屬為防護贓物、脫免逮捕，而當場施以強暴，原審因而
論以準強盜犯行，並無不合。又上訴人固曾因施用安非他命引起器質性精神病，曾在
靜和神經精神內科醫院門診治療，惟依上訴人行為時狀況研判，應有精神耗弱之情形
，然未達心神喪失之程度，業據該院院長即上訴人之診療醫師陳佳田於原審到庭證述
明確，原審因認其行為時屬精神耗弱之情況，依法減輕其刑，亦無違法可言。上訴意
旨，並未依據卷內資料具體指摘原判決如何違背法令，徒以其行為時已達心神喪失之
程度，且施強暴時已離盜所，並非當場云云，而為事實之爭辯，並對原審採證及用法
之職權行使，任意指摘，難謂已符合首揭法定上訴要件，其上訴違背法律上之程式，
應予駁回。又本件既應為程序上駁回上訴之判決，所請宣告緩刑，無從斟酌。
據上論結，應依刑事訴訟法第三百九十五條前段，判決如主文。
中      華      民      國    八十九    年      八      月    二十四    日
                              最高法院刑事第七庭
                                  審判長法官  謝  家  鶴
                                        法官  洪  文  章
                                        法官  花  滿  堂
                                        法官  陳  世  淙
                                        法官  洪  佳  濱
      右正本證明與原本無異
                                              書  記  官
中      華      民      國    八十九    年      九      月     十三     日


司法院資訊處製作；財團法人民間司法改革基金會備份。
